臺灣高等法院臺中分院民事判決　　　　 95年度再易字第103號
聲　請　人　甲○○
相　對　人　丙○○
　　　　　　乙○○
訴訟代理人　徐文宗律師
複 代理 人　林雅儒律師
上列當事人間請求拆屋還地事件，再審原告對於中華民國95年11
月8日本院95年度上易字第215號確定判決，提起再審之訴，本院
判決如下：
    主      文
再審之訴駁回。
再審訴訟費用由再審原告負擔。
    事實與理由
一、再審原告主張：契約當事人之一方有數人者，前項意思表示
    應由其全體或向其全體為之，民法第258條第2項訂有明文。
    然系爭土地之原借貸人莊嘉穀死亡後，由再審原告及其兄弟
    姐妹共同繼承，則系爭土地之使用借貸契約，其借貸人之地
    位應由再審原告及兄弟姐妹共同繼承，故再審被告終止使用
    借貸契約之終止意思表示，應向再審原告及其兄弟姐妹為之
    ，始屬適法；茲再審被告僅向再審原告一人以狀紙為此項終
    止之意思表示，尚不生終止之效果，故再審原告基於有效之
    使用借貸關係仍有權占有系爭土地。從而，再審被告主張再
    審原告無權占有，依物上請求權及不當得利返還請求權為訴
    求，即無理由；故原確定判決有民事訴訟法第496條第1項第
    1款適用法規顯有錯誤，及同法第497條重要證據漏為審酌之
    再審理由云云。並求為判決：(一)廢棄本院95年度上易字第21
    5號確定判決。(二)駁回再審被告在第一審之訴。
二、再審被告則以：再審原告於原判決審理時即已自承台中市○
    區○○路 100號之房屋及所佔用之上地為其一人單獨繼承，
    是依再審原告此單獨繼承土地之主張，系爭土地之使用借貸
    契約之借用人即為再審原告一人，故原確定判決認定再審被
    告於95年 7月l9日以借用人死亡為由，向再審原告一人為終
    止使用借貸意思表示之上訴理由狀，於同年月24日送達予再
    審原告時，當即合法發生終止該使用借貸契約之效力，故再
    審被告於該使用借貸關係終止後, 依據民法第 767條之規定
    請求再審原告拆除地上物，並返還系爭上地，且依不當得利
    之法律關係請求再審原告自95年 9月ll日起至返還上開土地
    之日止按月給付1600元，自為有理由，而為再審原告敗訴之
    判決。因此，原確定判決之認事用法，於法並無不合，並未
    有民事訴訟法第 496條第l頊第l款適用法規顯有錯誤之情形
    ，再審原告以原確定判決違背民法第 258條之規定主張其適
    用法規顯有錯誤為再審理由，自無可採，並請求駁回再審原
    告之訴。
三、按再審之訴顯無再審理由者，得不經言詞辯辯，以判決駁回
    之，民事訴訟法第502條第2項定有明文。又提起再審之訴，
    應依民事訴訟法第501條第1項第 4款表明再審理由及關於再
    審理由並遵守不變期間之證據，此為必須具備之程式。而所
    謂表明再審理由，必須指明確定裁定有如何合於法定再審事
    由之具體情事，始為相當，倘僅泛言有何條款之再審事由，
    無具體情事者，仍難謂已合法表明再審事由（最高法院64年
    台聲字第76號判例參照）。本件再審原告雖稱原確定判決有
    民事訴訟法第 497條重要證據漏未審酌之再審理由，然未提
    出具體之事實，依上述實務見解，於法不合。
四、次按，民事訴訟法第 496條第1項第1款所謂適用法規顯有錯
    誤，係指確定判決違背法規或現存判例、解釋而言，並不包
    括認定事實錯誤之情形在內（最高法院60年台再字第17號、
    63年台上字第 880號判例參照）。又適用法規是否顯有錯誤
    ，應以確定判決所認定之事實為準，確定判決認定事實縱有
    不當，亦不生適用法規顯有錯誤之問題。
    再審原告雖主張再審被告終止系爭使用借貸契約之意思表示
    僅向其一人為之，違反民法第263條準用同法第258條第 2項
    契約當事人之一方有數人者，終止契約之意思表示，應由其
    全體或向其全體為之之規定，有民事訴訟法第496條第1項第
    1 款適用法規顯有錯誤之再審理由云云。惟查，於原確定判
    決準備程序中，再審被告之訴訟代理人徐文宗律師曾詢問再
    審原告：「再審原告的父親死亡後，自由路 100號房屋及所
    占用土地，是再審原告一人單獨繼承，或還有其他繼承人？
    再審原告答稱：只有我一人單獨繼承。」（參本院原確定判
    決卷第98頁）故再審被告僅向再審原告一人為終止系爭使用
    借貸契約之意思表示，於法並無不合，是原確定判決適用法
    規並無錯誤。
五、綜上所述，再審原告依民事訴訟法第 496條第1項第1款與同
    法第 497條，主張原確定判決適用法規顯有錯誤與有足影響
    於判決之重要證物漏未斟酌等再審理由，提起再審之訴，自
    屬無據。顯無再審理由，爰不經言詞辯論，逕以判決駁回之
    。
六、據上論結，本件再審之訴為顯無理由，依民事訴訟法第502
    條第2項、第78條，判決如主文。
中　　華　　民　　國　　96　　年　　2 　　月　　14　　日
                  民事第三庭    審判長法　官  陳照德
                                      法　官  蔡王金全
                                      法　官  曾謀貴
以上正本係照原本作成。
不得上訴。
                                      書記官  王麗珍
中　　華　　民　　國　　96　　年　　2 　　月　　14　　日
                                                      Ｍ
